臺灣臺南地方法院刑事判決　　　　　　　 94年度重訴字第3號
公　訴　人　臺灣臺南地方法院檢察署檢察官
被　　　告　己○○　男　36歲.
　　　　　　　　　　號(
指定辯護人　本院公設辯護人乙○○
上列被告因殺人等案件，經檢察官提起公訴（九十三年度營偵字
第一一二五號、九十四年度偵字第二○八號），本院判決如下：
    主  文
己○○殺人，處無期徒刑。褫奪公權終身。又以加害生命、身體
之事，恐嚇他人致生危害於安全，處有期徒刑陸月，如易科罰金
，以參佰元折算壹日。應執行無期徒刑。褫奪公權終身。
    事  實
一、己○○與林賜全二人係舊識，時常相約共同飲酒，並時於酒
    後起衝突。緣己○○於民國（下同）九十二年七月三十一日
    晚間九時許，在林賜全位於臺南縣新營市○○路一四○巷五
    十二號住處飲酒後，因供奉神明問題與林賜全起口角爭執，
    己○○乃憤而持水果刀一把，刺殺林賜全左胸二刀，因而經
    臺灣臺南地方法院檢察署檢察官以殺人未遂罪嫌提起公訴，
    現仍由臺灣臺南地方法院審理中，己○○因上開案件被訴殺
    人未遂後，認定係遭林賜全所牽累，遂對林賜全心生不滿，
    時常藉故尋釁，於九十三年九月十七日晚上八、九時許，己
    ○○邀翁振盛前往林賜全上開住處，三人共同在該處飲酒，
    席間己○○又重提上開殺人未遂案件，並基於恐嚇危害安全
    之犯意，向林賜全恫嚇稱：「檢察官已經給我起訴了，如果
    我有事，我就給你死」等語，以此加害林賜全生命之事，致
    林賜全因而心生畏懼而危害於其安全。嗣翁振盛因先前在他
    處已曾飲酒，早有醉意，遂先醉倒於林賜全住處休憩，當日
    晚上十一時許，己○○又憶起前揭被控殺人未遂案件，心有
    未甘，明知人體頭部及胸部內之心臟、肺臟、肝臟為重要器
    官，以拳腳及器物重擊，將發生死亡之結果，竟另行起意，
    基於殺害林賜全之犯意，以拳腳及釘狀之兇器（未扣案），
    朝林賜全之頭頂、前額、後顱部、胸部及上肢等處，接續猛
    擊數十次以洩憤，直至林賜全不支倒下，血流滿地後，始行
    罷手，致林賜全因胸腹多處鈍傷，合併大量內出血，造成出
    血性休克死亡。案發後，己○○隨即逃離現場。林賜全則於
    九十三年九月十八日凌晨五時三十分許，經鄰人發現其倒臥
    於住處客廳內，而報警處理，經警趕赴現場時，發現林賜全
    無生命跡象，並已氣絕多時，因而循線查獲上情。
二、案經臺灣臺南地方法院檢察署檢察官自動檢舉及林賜全之胞
    兄丙○○訴由臺南縣警察局新營分局報告臺灣臺南地方法院
    檢察署檢察官偵查起訴。
    理  由
一、訊據被告己○○固坦承有於前揭時、地，前往被害人林賜全
    上址住處與之共同飲酒等情不諱，惟矢口否認有何殺害被害
    人林賜全及恐嚇其安全之犯行，辯稱：「我飲酒後先行離開
    現場，並未出手毆打林賜全，林賜全並不是我殺的」，「我
    也沒有對林賜全說『檢察官已經給我起訴了，如果我有事，
    我就給你死』之類的話」云云。惟查：
（一）、本件被害人林賜全之死亡原因，係因頭部、胸部和腹部
        多處裂傷、瘀傷及穿刺傷，頭皮下大面積血腫，肋骨多
        處骨折和肋間出血，腹腔內小腸具多處瘀傷，胰臟頭周
        圍明顯血腫，引發胸腹多處鈍傷合併大量內出血，造成
        出血性休克死亡等情，業經臺灣臺南地方法院檢察署檢
        察官督同檢驗員相驗並經法醫師解剖認定屬實，有勘驗
        筆錄、驗斷書、相驗屍體證明書及法務部法醫研究所（
        93）法醫所鑑字第一四一六號鑑定書各一紙在卷可稽，
        足證被害人林賜全確已於九十三年九月十八日凌晨五時
        四十分死亡，堪可認定。而被害人林賜全經解剖鑑定後
        ，認被害人亦有酒精中毒，其中毒性休克亦為死亡原因
        之一，然參酌本件被害人所受傷勢，係頭皮下大面積血
        腫，肋骨多處骨折和肋間出血，腹腔內小腸具多處瘀傷
        ，胰臟頭周圍明顯血腫，引發胸腹多處鈍傷，合併大量
        內出血，致腹腔內積血逾一千毫升，有法務部法醫研究
        所前揭鑑定報告可參，由死者所受傷勢之嚴重程度及失
        血量多達一千毫等情觀之，足證死者確係因所受之傷勢
        過重及失血量過多而死亡，至於該中毒性休克，並不影
        響死者因前開傷害及失血死亡之結果發生，合先敘明。
（二）、又參酌死者林賜全之鄰居即證人陳品亦於偵查中亦證稱
        ：「一開始我有看到己○○叫林賜全拿杯子來喝酒，林
        賜全動作稍慢，己○○就出拳打他好幾拳。從那時開始
        ，己○○就經常出拳打林賜全」，「（當日）約晚上十
        點多他們在喝酒時，就一直在那裡大小聲，約在晚上十
        一時許，我看到戴眼鏡的己○○有出手打林賜全，己○
        ○是出拳打，打了很多拳，應該有十幾拳左右，其中有
        聽到死者（按即林賜全）說『好了、好了，不要打了』
        」等語綦詳（見臺灣臺南地方法院檢察署九十三年度營
        偵字第一一二五號偵查卷第七九頁）。而曾目擊死者林
        賜全於九十三年九月十七日晚上約十一時左右與被告一
        起飲酒等情之鄰居鄭其旺於偵查中證述：「我有看見二
        名男子（提示被告照片，經證人辨識後，確認被告己○
        ○為其中一名男子無誤）在林賜全住處飲酒，有時大、
        小聲，我沒有過去查看，在晚上十一點，我有聽到爭吵
        聲」，「我有聽到死者說『不要打、不要打』（台語）
        」等語（見同卷第七六頁）。足證被告己○○於九十三
        年九月十七日晚上十一時許，在林賜全家中，確有出手
        毆打死者林賜全，亦可證死者於被毆打時，曾以台語「
        不要打了」向被告己○○求饒，而被告猶未停止其毆打
        之行為，足見當時被告已萌生殺人犯意，至為顯明。
（三）、而佐以證人陳品亦及證人鄭其旺上開互核一致之證詞，
        經核與死者之鄰居陳建松於警詢中所陳述：「因為我與
        林賜全只是一牆之隔，己○○持續在毆打、腳踹林賜全
        」等語（見臺灣臺南地方法院檢察署九十三年度相字第
        一一○八號相驗卷第十四頁），及其於偵查中所證述：
        「我聽到己○○出口在罵林賜全，不斷的罵，並且有聽
        到己○○用腳踢死者的聲音」，「（為何認定是己○○
        ，不是翁振盛？）因為他們經常來該處，我認得出來，
        我只聽到己○○在打罵死者，並沒有聽到翁振盛的聲音
        ，打罵的時間約從晚上十一時開始，持續約半個小時」
        ，「有看見林賜全頭部有血，當時他是躺在地上」等語
        均大致相符（見臺灣臺南地方法院檢察署九十三年度營
        偵字第一一二五號偵查卷第七七頁），足證九十三年九
        月十七日晚上十一時許開始約半小時左右，被告己○○
        不僅出拳毆打死者林賜全，並以其腳踢死者之身體。衡
        以證人陳品亦、鄭其旺及陳建松所證述情節均互核一致
        乙節以觀，被告己○○自九十三年九月十七日晚上十一
        時許起，持續約半個小時，確有出手毆打被害人之情無
        訛，而酌以上開證人與被告素不相識，且無仇怨，殊無
        刻意對被告構陷誣攀之必要，且其等苟非親眼目睹前開
        事實，自無法為如此相符之證述，益見證人陳品亦、鄭
        其旺及陳建松所證述渠等見聞或聽聞被告以拳腳痛毆被
  　　  害人之證詞，確屬可信。
（四）、而參以警員即證人庚○○於本院審理時證稱：「（到被
        告家中時是如何發現沾染血跡的衣褲、拖鞋？）我們到
        被告房間的時候，發現被告沾有血跡的褲子是放在書桌
        上面，拖鞋是放在旁邊的地上，至於衣服的部分，是我
        們問被告，昨天穿的衣服，放在哪裡，被告說放在客廳
        ，我們才到客廳，被告才從衣服堆裡找出他昨天所穿的
        衣服，然後再交給我們」等語明確（見本院九十四年四
        月十三日審理筆錄第六頁）。經核與警員即證人丁○○
        所證述：「（你們到達被告住處進行查訪的經過如何？
        ）我們大概在早上的七、八點到達被告家裡之後，由死
        者大哥帶領我們到被告房間，他大哥說他人有在家，所
　　　　以就拍叫被告房間的門，看到被告在睡覺，我們一進去
  　　　的時候，就看到旁邊的椅子上有一件褲子沾有血跡，床
    　　沿底下放有一雙沾有血跡的拖鞋，我們問被告昨夜有無
      　跟死者發生爭執，他說沒有，被告另外還有帶我們到樓
        下客廳拿出一件沾有血跡的上衣，後來我們就將他這些
        衣服、褲子送去做血跡鑑定」等語大致相符（見本院同
        日筆錄第八頁）。而上開被告己○○於九十三年九月十
        七日所穿灰色短上衣、短褲及拖鞋，均沾染大片血跡，
        有臺南縣警察新營分局九十三年九月十八日現場勘察報
        告所附照片十六幀（含十二幀衣物照片、四幀被告經送
        醫錄影帶翻拍照片）在卷可參（見臺灣臺南地方法院檢
        察署九十三年度營偵字第一一二五號偵查卷第八九頁至
        第一六二頁），並經臺灣臺南地方法院檢察署檢察官將
        前揭衣物及被告身體血跡送鑑定結果，認「編號二十六
        之七上衣標示處、編號二十六之十四己○○左手手掌上
        血跡、二十六之十六己○○右腳上血跡與死者林賜全Ｄ
        ＮＡ－ＳＴＲ型別亦相符」等情，有內政部警政署刑事
        警察局九十四年一月十四日鑑驗書一份在卷可憑（見本
        院卷第二九頁）；另被告為警逮捕時所穿之拖鞋一雙，
        與命案現場被害人陳屍血泊中之鞋印經勘驗比對結果，
        二者底部紋路及痕跡甚相一致，亦有照片九幀附卷足佐
        ，顯見被告衣物、身體上血跡與案發現場之鞋印，確係
        被告於以拳腳，猛擊被害人致死後沾染所致，殆無疑義
        。
（五）、而衡諸死者林賜全之所受毆擊之照片三幀以觀（見臺灣
        臺南地方法院檢察署九十三年度營偵字第一一二五號偵
        查卷第九頁至第十頁），其身上確有多處釘狀物所插入
        之痕跡，顯見被告己○○除以拳腳毆擊死者林賜全外，
        並以釘狀不明兇器毆擊死者，始造成上開傷痕，雖上開
        兇器並未扣案，然就死者林賜全身上之前開傷痕均屬新
        傷乙節以觀，益證被告己○○亦有持釘狀不明兇器毆擊
        死者林賜全，至為灼然。從而，被告己○○以拳腳毆擊
        及持釘狀不明兇器毆擊死者之身體，經核與死者林賜全
        之死亡原因，係因頭部、胸部和腹部多處裂傷、瘀傷及
        穿刺傷，頭皮下大面積血腫，肋骨多處骨折和肋間出血
        ，腹腔內小腸具多處瘀傷，胰臟頭周圍明顯血腫，引發
        胸腹多處鈍傷合併大量內出血，造成出血性休克死亡等
        情亦相符合，足證被告己○○之毆擊行為，確與死者林
        賜全之死亡結果，有相當因果關係存在。而以拳腳及釘
        狀器物重擊人之頭部、胸部、腹部等身體部分，足以造
        成受害人死亡之結果，為社會大眾所週知，且為被告所
        能預見，其竟仍對被害人以拳腳及釘狀器物猛擊被害人
        上開身體重要部分，直到被害人倒地滿身是血，始罷手
        離去，可見當時被告之殺人犯意，至深且堅。故本件被
        告己○○既係因另案被訴殺人未遂後，對死者林賜全懷
        恨在心，其主觀上確有殺害死者之動機存在，其與被害
        人林賜全發生爭吵後，經以拳腳及釘狀不明器物，猛擊
        死者頭部、胸部和腹部，使死者因此受有多處裂傷、瘀
        傷及穿刺傷，頭皮下大面積血腫，肋骨多處骨折和肋間
        出血，腹腔內小腸具多處瘀傷，胰臟頭周圍明顯血腫，
        引發胸腹多處鈍傷合併大量內出血各情，足證被告前揭
        所為，確係出於殺人之犯意，彰彰甚明。
（六）、另被告己○○前因持刀刺殺林賜全左胸一事被訴殺人未
        遂，有臺灣臺南地方法院檢察署九十三年度營偵字第二
        五九號起訴書附卷可稽，其因而對被害人林賜全懷恨在
        心，進而出言恐嚇死者乙情，業據在場證人翁振盛於偵
        查中證稱：「我記得到林賜全家裡時，己○○就向林賜
        全說：『檢察官已經給我起訴了，如果我有事，我就給
        你死』」等語無誤（見臺灣臺南地方法院檢察署九十三
        年度營偵字第一一二五號偵查卷第八五頁），而證人陳
        建松、鄭其旺亦均證稱當日晚上九時許起，均有聽聞到
        被告己○○對死者林賜全大小聲（台語）等情（見同卷
        第七六頁、第七七頁），足證被告當日晚上毆打死者前
        ，確有以加害死者生命之事，恐嚇其安全之犯行。而觀
        諸『檢察官已經給我起訴了，如果我有事，我就給你死
        』等語，客觀衡之，確足以使人心生畏懼，被告己○○
        實難委為不知之理，益證其主觀上，確有恐嚇危害安全
        之犯意存在，至為顯然。
（七）、被告己○○固另辯稱：其身上衣物所沾染之血跡，是伊
        流的血云云，復辯稱：是因為回到林賜全住處，不小心
        沾到林賜全之血跡云云，不惟前後辯詞迥異，且被告亦
        自承除以手及腳輕碰被告之身體外，並無其他身體部位
        碰觸死者等語（見本院九十四年三月二十三日審理筆錄
        第二三頁），則何以被告前揭衣物送鑑定結果，其上沾
        染之血跡，為死者所有，已如前述，則何以被告己○○
        衣物上沾有「大面積」之死者林賜全血液？足見被告己
        ○○所辯，前後反覆，顯屬虛妄。況且，證人庚○○證
        稱：「我們沒有帶被告到『企業家理容院』，也沒有讓
        他在那裡下車回家」，「發生命案後，經過我們清查，
        獲悉被告由一一九勤務中心送到奇美醫院後已自行返家
        ，所以才到被告住處查訪」等語無誤（見本院九十四年
        四月十三日審理筆錄第五頁），足證被告己○○係自行
        返家，而其辯稱係警員帶其回企業家理容院乙節，不僅
        未提出證據方法證明之，且警員何以要再至奇美醫院以
        警車接其至「企業家理容院」？並將其載至離死者家中
        附近？均匪夷所思，故其辯稱係於命案發生後再折回死
        者家中乙節，與常理顯有未符，難信為真。而當時將被
        告己○○送醫之消防隊員即證人戊○○證稱：「（是否
        即是「呻吟」的狀態？他當時是否有意識？）他亂叫應
        該是呻吟的方式，不是大聲吼叫。他對聲音還有反應，
        應該有意識」，「（就你們專業上的判斷，依被告被你
    　　們抬上車的情形，客觀上是否可以認定被告對於環境還
      　有認識？）當時我跟被告說要送奇美醫院，他沒有回答
    　　，我們就直接送奇美醫院。依我們所判斷，被告是否有
      　反應，我們是依對於聲音是否有反應及對於「痛」是否
        有反應來認定他是否還有意識。就這兩點判斷，所以我
        們可以確認被告還是有意識的」等語明確（見本院九十
        四年三月二十三日審理筆錄第八頁），足證被告己○○
        仍有意識，並非處於無意識之狀態，至為顯然。被告固
        另提出其有輕微肢障之殘障證明影本供本院審酌，然其
        肢障頗為輕微，依被告己○○於本院開庭長達數小時均
        仍可站立等情，並衡以前開證人鄭其旺、陳建松及陳品
        亦與事實較為吻合之證詞以觀，被告己○○所提出之證
        明，實難資為其未殺人之有利證據。
（八）、綜上各情相互酌參，被告己○○矢口否認犯行，所辯不
        足採信，而證人鄭其旺、陳建松、陳品亦所證述被告己
        ○○於九十三年九月十七日晚上十一時許開始，有毆擊
        死者之詞，不僅較為中立，渠等所證述被告己○○殺人
        之細節均大致相符，而證人翁振盛所證述被告己○○有
        恐嚇危害死者之安全乙節，亦與證人鄭其旺、陳建松及
        陳品亦當日所聽聞之客觀事實一致，足見被告己○○確
        有恐嚇危害死者林賜全安全之犯行，至為顯然。準此，
        被告上開殺人及恐嚇危害安全之犯行，均堪以認定。
二、核被告己○○所為，係犯刑法第二百七十一條第一項之殺人
    既遂罪及第三百零五條之恐嚇危害安全罪。被告所犯上開二
    罪，犯意各別，行為互殊，應予分論併罰。又被告己○○毆
    擊死者林賜全之舉動雖有多次，惟係欲達殺人目的之繼續動
    作，且以單一殺人意思接續進行，只成立一罪，公訴人於犯
    罪事實欄內載明「連續」猛擊數十次乙節，諒係誤載所致。
    本件被告己○○殺害死者林賜全，係因被告己○○被訴殺人
    未遂，而對被害人懷恨在心，又與被害人飲酒後發生爭吵，
    致引發殺機犯下本案，顯見被告己○○所為，係臨時起意無
    訛，是本案與被告另案被訴殺人未遂案件，並無連續犯裁判
    上一罪之關係。按刑法上所謂精神耗弱，係指行為時之精神
    ，對於外界事物之判斷能力，較普通人之平均程度，顯然減
　　退者而言。經查，案發時被告雖有飲酒，惟被告於送醫時仍
  　有意識存在，業據證人戊○○以其專業知識判斷明確，已如
    前述，被告於案發時對於外界事物之判斷能力並未減低，足
    證其生理、精神狀態與一般人並無二致，與精神耗弱之認定
    標準有間，故尚不得以飲酒略有酒意，即謂已達精神耗弱之
    程度，故被告不得依刑法第十九條第二項之規定減輕其刑，
    併此敘明。爰審酌被告恐嚇危害死者之程度非輕，且前曾持
    用水果刀，刺殺被害人林賜全左胸二刀，因而被訴殺人未遂
    罪嫌，仍不知深自檢討警惕，竟反認係遭被害人牽累所致，
    於該案件遭起訴後，將怒火遷移至被害人身上，並於酒後萌
    生殺意，明知人體頭部及胸部內之心臟、肺臟、肝臟為重要
    器官，以拳腳及器物重擊，將發生死亡之結果，竟以拳腳及
    釘狀之兇器，朝死者之頭頂、前額、後顱部、胸部及上肢等
    處，接續猛擊數十次後，始行罷手，致死者林賜全因胸腹多
    處鈍傷，合併大量內出血，造成出血性休克，最後造成死亡
    結果，又死者在遭毆打當時，曾一再求饒，惟被告己○○始
    終不願罷手，而造成死亡之結果，侵犯刑罰制度所保護之最
    高價值之「生命法益」，死者林賜全之寶貴生命因而喪失，
    對於其家屬造成無從彌補之傷痛，衡以被告己○○犯後矢口
    否認犯行，毫不悔改等一切情狀，爰分別量處如主文所示之
    刑，並定其應執行之刑，殺人部分，並依第三十七條第一項
    之規定，宣告褫奪公權終身。又被告持以攻擊死者之釘狀不
    明器物，並未扣案，難認現仍存在，為免將來執行困難，爰
    不另行宣告沒收，附此敘明。
據上論斷，應依刑事訴訟法第二百九十九條第一項前段，刑法第
二百七十一條第一項、第三百零五條、第四十一條第一項前段、
第五十一條第四款、第三十七條第一項，罰金罰鍰提高標準條例
第一條前段、第二條，判決如主文。
本案經檢察官甲○○到庭執行職務
中　　華　　民　　國　　94　　年　　4 　　月　　27　　日
　　　　　　　　      　臺灣臺南地方法院刑事十二庭
　　　　　　　　　　　  　　審判長法  官　謝瑞龍
　　　　　　　　　　　　  　　　　法  官  徐千惠
　　　　　　　　　　　　　  　　　法  官  黃翰義
以上正本證明與原本無異。
如不服本判決，應於判決送達後10日內，向本院提出上訴狀。
  　　　　　　　　　　　　　　　　書記官　林憶梅
中　　華　　民　　國　　94　　年　　5　　月　　 2　　 日
附錄本案論罪科刑法條全文：
中華民國刑法第271條 (普通殺人罪)
殺人者，處死刑、無期徒刑或十年以上有期徒刑。
前項之未遂犯罰之。
預備犯第 1 項之罪者，處二年以下有期徒刑。
中華民國刑法第305條 (恐嚇危害安全罪)
以加害生命、身體、自由、名譽、財產之事，恐嚇他人致生危害
於安全者，處二年以下有期徒刑、拘役或三百元以下罰金。
